【裁判字號】    96,上訴,1266
【裁判日期】    970109
【裁判案由】    違反槍砲彈藥刀械管制條例
【裁判全文】
臺灣高等法院臺南分院刑事判決        96年度上訴字第1266號
上  訴  人
即  被  告  甲○○
                    樓
指定辯護人  本院公設辯護人乙○○
上列上訴人因違反槍砲彈藥刀械管制條例案件，不服臺灣臺南地
方法院94年度訴字第1656號中華民國96年8月2日第一審判決（
起訴案號：臺灣臺南地方法院檢察署94年度偵字第14232號），
提起上訴，本院判決如下：
    主  文
原判決關於甲○○部分撤銷。
甲○○共同未經許可，製造可發射子彈具有殺傷力之改造手槍，
處有期徒刑伍年陸月，併科罰金新臺幣壹拾萬元，罰金如易服勞
役，以新臺幣壹仟元折算壹日，扣案具殺傷力之改造手槍壹枝（
含彈匣，槍枝管制編號：0000000000號）、具殺傷力之子彈壹顆
及如附表一編號1至16所示之工具，均沒收。
    事  實
一、甲○○與李志銘（業經判決確定）均明知非經中央主管機關
    許可，不得製造及持有槍砲彈藥刀械管制條例第4條第1項第
    1、2款所示可發射金屬或子彈具有殺傷力之各式手槍及子彈
    ，竟共同基於改造槍、彈之犯意聯絡，於94年9月初某日，
    由李志銘、甲○○一同籌錢出資新臺幣（下同）5900元，至
    臺南市○○路「上弘」模型玩具店內購買改造槍、彈所需之
    玩具手槍1枝、子彈6顆等物品，再由李志銘在其臺南縣新化
    鎮○○路595號3樓之4、臺南縣永康市○○○○路345巷13號
    租屋處，將玩具手槍之槍管拆卸，換裝上已打通之金屬槍管
    ，及將玩具手槍之子彈彈殼，裝填火藥、底火，裝上金屬彈
    殼，進行改造。
二、嗣李志銘於同年11月14日，在甲○○位於臺南縣永康市○○
    路349號11樓之12租屋處，將已改造完成，具有殺傷力之改
    造手槍1枝（槍枝管制編號：0000000000）及子彈3顆交給甲
    ○○持有。然旋於94年11月16日18時40分許，為警持搜索票
    在臺南縣永康市○○○○路345巷13號李志銘租屋處查獲，
    並扣得具殺傷力之改造手槍1枝（槍枝管制編號0000000000
    號）、不具殺傷力之改造手槍2枝（槍枝管制編號000000000
    0、0000000000）、8MM金屬彈頭之土造子彈11 顆（6顆具殺
    傷力，5顆不具殺傷力）、9.03MM金屬彈頭之土造子彈9顆（
    均具殺傷力）及如附表一所示製造槍彈所用之工具、零件及
    半成品等物。另於同日22時許，為警在臺南縣永康市○○路
    349號11樓之12甲○○租屋處搜索查得具殺傷力之改造手槍1
    枝（槍枝管制編號0000000000）、改造子彈3顆（均有殺傷
    力）。始查悉上情。
三、案經高雄市政府警察局三民分局及高雄市政府警察局分別移
    送臺灣臺南地方法院檢察署檢察官偵查起訴及移送併案審理
    。
    理  由
一、訊據被告甲○○矢口否認有共同製造槍、彈之犯行，辯稱：
    當時有兩把槍一模一樣，我向李志銘要了他先已改好的那枝
    ，檢察官問我當時，我的認識是這樣，後來買的交給李志銘
    了，但不是在中華路查扣到的那枝，只是因為剛好兩枝槍一
    模一樣云云。然查：
  (一)被告甲○○在警、偵訊中迭次承認與李志銘共同出資購買模
    型槍、彈後，由李志銘進行改造乙情；於原審94年12月29日
    初次訊問時亦坦承：在永康市○○路住處查獲之槍、彈，就
    是與李志銘共同改造成功那枝，那枝是他們一起去玩具店看
    的，伊有跟李志銘說要出一半的錢等語（見原審卷第13頁）
    。而共同被告李志銘在同日訊問中亦供稱：他們花了5900元
    ，兩人一起去買的，一個人出一半；及於原審96年3月29日
    審理中證稱：其2人有討論過改造槍彈之事，有討論將玩具
    槍變成有殺傷力之過程，且其2人一起騎機車去買，1人出資
    一半，改造好的槍、彈，在甲○○那裏等語（見原審卷第18
    0-187頁）。足徵被告李志銘改造完成交給甲○○持有之1槍
    3彈，乃被告2人共同出資購買材料，經由李志銘改造，且被
    告甲○○事前亦知購買之目的係為改造成有殺傷力之槍、彈
    ，事後該改造完成之槍、彈，亦交由甲○○持有，則被告甲
    ○○與李志銘2人就改造此1槍3彈部分確有犯意聯絡及行為
    分擔，應無疑義。
  (二)此外，復有查獲之具殺傷力之改造手槍1枝（含彈匣，槍枝
    管制編號分別為：0000000000號）、子彈3顆扣案可證。而
    扣案槍、彈經送鑑定結果：「一、送鑑改造手槍1枝（槍枝
    管制編號0000000000），認係由仿WALTH ER廠PPK/S型半自
    動手槍製造之槍枝換裝土造金屬槍管而成之改造手槍，機械
    性能良好，可擊發適用子彈，認具殺傷力。二、送鑑改造子
    彈3顆(一)1顆，認係土造子彈，具直徑約8.3MM之金屬彈頭，
    經實際試射，可擊發，認具殺傷力。(二)2顆，認均係土造子
    彈，均具直徑約8MM之金屬彈頭，採樣1顆試射，可擊發認具
    殺傷力。」，亦有內政部警政署刑事警察局94年11月30日刑
    鑑字第0940180541號槍彈鑑驗書1紙在卷足憑。
二、綜上，本件被告甲○○共同製造槍、彈犯行，事證已甚明確
    ，其犯行洵堪認定，應依法論科。
三、核被告甲○○未經許可，製造其他可發射金屬或子彈具有殺
    傷力手槍既遂行為，係犯同條例第8條第1項之罪；製造子彈
    既遂行為，係犯同條例第12條第1項之罪。被告甲○○與李
    志銘2人就製造手槍（槍枝管制編號0000000000號）及子彈3
    顆部分，有犯意聯絡及行為分擔，均為共同正犯。被告甲○
    ○持有槍、彈行為，均已為製造行為所吸收，均不另論以持
    有手槍、子彈罪，併予敘明。被告甲○○與李志銘同時製造
    手槍、子彈，係以一行為而觸犯數罪名，均應從一重之製造
    手槍既遂罪論處。
四、移送併案（臺灣臺南地方法院檢察署95年度偵字第7041號）
    意旨認：被告甲○○與李志銘2人在前案為警查獲後，復基
    於概括犯意聯絡，在臺南縣永康市○○○路173巷34弄15 號
    之租屋處繼續改造槍、彈，而為警於95年4月25日13時許，
    持搜索票在被告甲○○與李志銘位於臺南縣永康市○○○路
    173巷34弄15號之租屋處查獲，並於被告甲○○房間內扣得
    改造8釐米手槍3枝（槍枝管制編號分別為：0000000000、00
    00000000、0000000000號）、土造子彈34顆、改造槍管2枝
    、裝槍枝用塑膠盒及小型背包各乙個等物，因認被告甲○○
    此部分亦涉犯槍砲彈藥刀械管制條例第8條第1項、第12條第
    1項之罪嫌云云。惟訊據被告甲○○堅決否認有此部分改造
    槍、彈情事，辯稱：扣案槍彈是94年間認識的一個綽號「阿
    雄」的人，因為欠我錢，交給我的，後來阿雄也沒有錢還給
    我，我就留著，我僅是保存在箱子內，警察來查獲時，我也
    仍然好好的放在箱子內等語。而同案被告李志銘則稱：94
    年9月間開始伊確實有做，但是交保後，伊實在沒有繼續製
    造槍、彈，扣案槍彈是前案警方未查獲的，伊帶到復國一路
    那邊放等情。經查，併案意旨認被告甲○○與李志銘2人在
    永康市○○○路仍繼續改造槍、彈乙節，無非係以證人陳宗
    文於警詢中所為證言為據。然按槍砲彈藥刀械管制條例第8
    條第1項所謂之「製造」行為，係指將槍枝材料組合成具殺
    傷力之槍枝，或將原不具殺傷力之槍枝改造成具殺傷力之槍
    枝而言。而查，證人陳宗文於原審審理中先證稱：有聽過被
    告甲○○與李志銘2人使用扣案工具的聲音，但沒有看過何
    人使用等語；嗣經原審提示渠偵查中的筆錄，證人陳宗文乃
    改稱：「有看過沒有錯」、「好像是分開看到的」云云。又
    有關被告甲○○購買槍枝零件之事，證人陳宗文原亦證稱：
    「沒有看到他們去買」、「我不清楚」等語，經原審提示渠
    警詢筆錄後，又改稱：有聽他們講云云。則證人陳宗文所述
    內容，前後不一，其證言是否屬實，已值懷疑！且證人陳宗
    文就被告等購買零件之事既未親眼目睹，而是聽他人所說，
    自屬「傳聞證據」，顯難採作本件之證據資料。再者，經原
    審詢問證人陳宗文：「是否知道他們使用該些工具做何用途
    ？」，證人陳宗文答以：「不太曉得。」、再詢問：「有無
    看過李志銘、甲○○拿過那些零件？」證人陳宗文則答：「
    對槍的東西不是很清楚，拆卸的零件我不會辨認。」等語。
    按證人陳宗文既對槍枝並不熟悉，且被告甲○○與李志銘2
    人又未曾在使用扣案工具時，告知證人陳宗文其等正從事製
    造（改造）槍械行為，則證人陳宗文如何能正確判斷被告甲
    ○○與李志銘2人使用扣案工具就是製造（改造）槍械？而
    非只是修飾已具殺傷力之槍械？從而，證人陳宗文之證詞既
    有上述之瑕疵，自無法據以認定被告等人使用扣案工具時乃
    是將槍枝材料組合成具殺傷力之槍枝，或將原不具殺傷力之
    槍枝改造成具殺傷力之槍枝。參以與被告甲○○及證人陳宗
    文同住於該處之證人邱振鑑於原審到庭證稱：渠並未見到被
    告等人使用扣案工具改造槍械等語。基上，本件顯乏積極證
    據足資證明被告甲○○與李志銘2人有在永康市○○○路173
    巷34弄15號之租屋改造槍彈情事。是此併案部分與前揭論罪
    科刑部分應無修正前裁判上一罪連續犯關係，本院即不得審
    理，自應退回檢察官另行處理。
五、原判決以被告甲○○共同製造具殺傷力之手槍、子彈犯行罪
    證明確，因予論罪科刑，固非無見。惟查，95年度偵字第70
    41號併案事實部分，與本件論罪科刑部分既無修正前裁判上
    一罪連續犯關係，法院即不得審理，應退回檢察官另行處理
    ，乃原判決竟認被告甲○○此部分成立持有具殺傷力之改造
    槍枝及子彈罪，並予以論罪科刑，顯有未當。被告甲○○就
    此一製造具有殺傷力手槍、子彈部分上訴意旨，猶執陳詞否
    認犯行，指摘原判決不當，雖無理由。然原判決既有上開可
    議之處，即屬無可維持，自應由本院將原判決撤銷改判。爰
    審酌被告甲○○之品行、犯罪之動機、目的、手段、製造槍
    、彈之數量，並參酌所製造槍、彈對社會治安危害非輕及其
    犯罪後之態度等一切情狀，量處被告甲○○有期徒刑5年6月
    ，併科罰金新臺幣10萬元。又按行為後法律有變更者，適用
    行為時之法律。但行為後之法律有利於行為人者，適用最有
    利於行為人之法律，刑法第2條第1項定有明文。本件被告於
    犯罪時，刑法第42條第2項前段規定：「易服勞役以1元以上
    3 元以下折算1日。」又被告行為時之易服勞役折算標準，
    按修正前罰金罰鍰提高標準條例第2條前段規定，就其原定
    數額提高為100倍折算1日，因此本件被告行為時之易服勞役
    折算標準，應以銀元300元折算1日，即新台幣900元折算1日
    。惟自95年7月1日修正公布施行之刑法第42條第3項前段規
    定：「易服勞役以新台幣一千元、二千元或三千元折算一日
    。」茲比較修正前後之易服勞役折算標準結果，以修正後之
    規定較有利於被告，自應依刑法第2條第1項但書規定，適用
    修正後之刑法第42條第3項規定，定其折算標準。是就併科
    罰金部分，併諭知罰金如易服勞役，以新台幣1000元折算1
    日之折算標準，以資懲儆。末查，扣案被告甲○○持有中所
    查獲具殺傷力之改造手槍1枝（含彈匣，槍枝管制編號為：
    0000000000號）、具殺傷力之子彈1顆（其中2顆於試射後已
    損秏無殺傷力），均為違禁物，應依刑法第38條第1項第1款
    規定沒收；另2顆於試射後已損秏無殺傷力，無諭知沒收必
    要。再扣案附表一編號1至16所示之工具，均是同案被告李
    志銘所有，業經李志銘供承在卷，且係供被告2人犯罪所用
    之物，被告甲○○就此部分自亦應諭知沒收
據上論斷，應依刑事訴訟法第369條第1項前段、第364條、第299
條第1項前段，槍砲彈藥刀械管制條例第8條第1項、第12條第1項
，刑法第11條前段、刑法第2條第1項前段、第28條、第55 條、
第42條第3項、第38條第1項第1、2款，判決如主文。
本案經檢察官曾銘芳到庭執行職務。
中    華    民    國    97    年    1     月     9     日
                  刑事第二庭    審判長法  官  葉居正
                                      法  官  吳勇輝
                                      法  官  郭千黛
以上正本證明與原本無異。
如不服本判決，應於收受本判決後十日內向本院提出上訴書狀。
其未敘述上訴理由者並得於提起上訴後十日內向本院補提理由書
狀（均須按他造當事人之人數附繕本）「切勿逕送上級法院」。
                                      書記官  尤乃玉
中    華    民    國    97    年    1     月    10     日
附錄:本判決論罪科刑法條全文
槍砲彈藥刀械管制條例第8條
未經許可，製造、販賣或運輸鋼筆槍、瓦斯槍、麻醉槍、獵槍、
空氣槍或第4條第1項第1款所定其他可發射金屬或子彈具有殺傷
力之各式槍砲者，處無期徒刑或5年以上有期徒刑，併科新臺幣1
千萬元以下罰金。
未經許可，轉讓、出租或出借前項所列槍枝者，處5年以上有期
徒刑，併科新臺幣1千萬元以下罰金。
意圖供自己或他人犯罪之用，而犯前二項之罪者，處無期徒刑或
7年以上有期徒刑，併科新臺幣1千萬元以下罰金。
未經許可，持有、寄藏或意圖販賣而陳列第1項所列槍枝者，處3
年以上10年以下有期徒刑，併科新臺幣700萬元以下罰金。
第1項至第3項之未遂犯罰之。
槍砲彈藥刀械管制條例第12條
未經許可，製造、販賣或運輸子彈者，處1年以上7年以下有期徒
刑，併科新台幣500萬元以下罰金。
未經許可，轉讓、出租或出借子彈者，處6月以上5年以下有期徒
刑，併科新台幣300萬元以下罰金。
意圖供自己或他人犯罪之用，而犯前二項之罪者，處3年以上10
年以下有期徒刑，併科新台幣700萬元以下罰金。
未經許可，持有、寄藏或意圖販賣而陳列子彈者，處5年以下有
期徒刑，併科新台幣300萬元以下罰金。
第 1 項至第 3 項之未遂犯罰之。
 附表一：
┌──┬────────────┬────┬─────┐
│編號│  物    品    名    稱  │ 數  量 │  備   註 │
├──┼────────────┼────┼─────┤
│ 1  │電鑽                    │  1台   │李志銘所有│
├──┼────────────┼────┼─────┤
│ 2  │大砂輪機                │  1台   │   同上   │
├──┼────────────┼────┼─────┤
│ 3  │手動砂輪機              │  1台   │   同上   │
├──┼────────────┼────┼─────┤
│ 4  │老虎鉗                  │  1枝   │   同上   │
├──┼────────────┼────┼─────┤
│ 5  │工具                    │  5枝   │   同上   │
├──┼────────────┼────┼─────┤
│ 6  │大小鑽頭                │  16枝  │   同上   │
├──┼────────────┼────┼─────┤
│ 7  │游標卡尺                │  16枝  │   同上   │
├──┼────────────┼────┼─────┤
│ 8  │鋼鋸                    │  3枝   │   同上   │
├──┼────────────┼────┼─────┤
│ 9  │砂輪片                  │  10片  │   同上   │
├──┼────────────┼────┼─────┤
│ 10 │鐵刷                    │  1枝   │   同上   │
├──┼────────────┼────┼─────┤
│ 11 │大銼刀                  │  2枝   │   同上   │
├──┼────────────┼────┼─────┤
│ 12 │分解圖                  │  3張   │   同上   │
├──┼────────────┼────┼─────┤
│ 13 │槍枝目錄                │  2張   │   同上   │
├──┼────────────┼────┼─────┤
│ 14 │槍管製圖                │  2張   │   同上   │
├──┼────────────┼────┼─────┤
│ 15 │小銼刀                  │  6枝   │   同上   │
├──┼────────────┼────┼─────┤
│ 16 │砂紙                    │  2張   │   同上   │
├──┼────────────┼────┼─────┤
│ 17 │自製槍管                │  1枝   │   同上   │
├──┼────────────┼────┼─────┤
│ 18 │玩具槍管                │  1枝   │   同上   │
├──┼────────────┼────┼─────┤
│ 19 │自製槍管材料            │  5枝   │   同上   │
├──┼────────────┼────┼─────┤
│ 20 │改造撞針                │  6枝   │   同上   │
├──┼────────────┼────┼─────┤
│ 21 │9MM改造槍管半成品       │  1枝   │   同上   │
├──┼────────────┼────┼─────┤
│ 22 │改造子彈半成品          │  60顆  │   同上   │
└──┴────────────┴────┴─────┘


司法院資訊處製作；財團法人民間司法改革基金會備份。
